臺灣臺南地方法院民事判決
110年度重訴字第98號
原      告  董同慶  

訴訟代理人  黃郁婷律師
            陳玫儒律師
            陳亭方律師
            林育如律師
            王俊怡律師
被      告  陳進吉  
            陳順東  
            陳順德  
            陳進安  
共      同
訴訟代理人  王建強律師
            王韻茹律師
上列當事人間請求土地所有權移轉登記事件，經本院於民國111
年1月20日言詞辯論終結，本院判決如下：
    主    　文
原告之訴及假執行之聲請均駁回。
訴訟費用由原告負擔。
    事實及理由
壹、程序方面：
一、原告於訴狀送達後，將原訴之聲明「一、被告應將坐落臺南
    市○○區○○段00000地號土地、571-2地號土地合併成一筆，再
    依臺灣高等法院臺南分院94年度上更㈠字第24號和解筆錄二
    之記載，分割如附表即臺南市歸仁地政事務所92年7月10日
    複丈成果圖所示，將其中A部分面積1,217平方公尺、B部分
    面積86平方公尺所有權移轉登記予原告；二、被告應將坐落
    臺南市○○區○○段00000地號土地、311-2地號土地合併成一筆
    ，再依臺灣高等法院臺南分院94年度上更㈠字第24號和解筆
    錄二之記載，分割如附表即臺南市歸仁地政事務所92年7月1
    0日複丈成果圖所示，將其中C部分面積297平方公尺、D部分
    面積190平方公尺所有權移轉登記予原告。」，追加「被告
    應就被繼承人陳金枝所遺之臺南市○○區○○段00000地號土地
    、571-2地號土地、311-1地號土地及311-2地號土地辦理繼
    承登記」，核屬請求之基礎事實同一，且不甚礙被告之防禦
    及訴訟之終結，符民事訴訟法第255條第1項第2款、第7款規
    定，應予准許。
二、訴訟法上所謂一事不再理之原則，乃指同一事件已有確定之
    終局判決者而言。其所謂同一事件，必同一當事人就同一法
    律關係而為同一之請求，或就同一訴訟標的求為相反之判決
    ，或求為與前訴可以代用之判決（最高法院82年度台上字第
    1612號裁判參照）。被告雖抗辯本件與臺灣高等法院臺南分
    院94年度上更㈠字第24號土地所有權移轉事件為同一事件，
    惟查兩事件雖形式上當事人同一，然法律關係除前揭案件之
    和解內容外，尚包含和解後另簽立之「同意書」約定，是法
    律關係並非同一，且原告之請求與前揭和解內容亦不相同，
    於本件訴訟中認被告有「先將土地合併，再依94年度上更㈠
    字第24號和解內容移轉土地所有權之義務」，顯非同一事件
    。
貳、實體方面：
一、原告起訴主張：伊與被告之被繼承人即訴外人陳金枝於臺灣
    高等法院臺南分院94年度上更㈠字第24號土地所有權移轉登
    記事件和解筆錄已約定「一、上訴人(即原告)同意給付被上
    訴人(即被告)新臺幣400,000元。二、被上訴人同意將坐落
    臺南市○○區○○段00000地號、旱、面積3,715平方公尺；同段
    571-2地號、旱、面積233平方公尺；同段311-1地號、旱、
    面積822平方公尺；同段311-2地號、旱、面積841平方公尺
    ，分割如附表臺南市歸仁地政事務所92年7月10日複丈成果
    圖所示A部分面積1,217平方公尺、B部分面積86平方公尺、C
    部分面積297平方公尺、D部分面積190平方公尺所有權移轉
    登記予原告。」（下稱系爭和解內容，A、B、C、D部分，下
    稱系爭土地），嗣因陳金枝未履行系爭和解內容，另於95年
    8月7日再簽立同意書（下稱系爭同意書），確認陳金枝於收
    受並兌現原告所開立之支票後「同意」並「配合」移轉系爭
    土地所有權予原告。詎陳金枝於兌現支票後未履行，陳金枝
    已於110年1月14日死亡，被告為其繼承人，迄未依系爭和解
    內容及系爭同意書約定履行，爰起訴請求。並聲明：㈠被告
    應就被繼承人陳金枝所遺之臺南市○○區○○段00000地號土地
    、571-2地號土地、311-1地號土地及311-2地號土地辦理繼
    承登記；㈡被告應將坐落臺南市○○區○○段00000地號土地、57
    1-2地號土地合併成一筆，再依臺灣高等法院臺南分院94年
    度上更㈠字第24號和解筆錄二之記載，分割如附表即臺南市
    歸仁地政事務所92年7月10日複丈成果圖所示，將其中A部分
    面積1,217平方公尺、B部分面積86平方公尺所有權移轉登記
    予原告；㈢被告應將坐落臺南市○○區○○段00000地號土地、31
    1-2地號土地合併成一筆，再依臺灣高等法院臺南分院94年
    度上更㈠字第24號和解筆錄二之記載，分割如附表即臺南市
    歸仁地政事務所92年7月10日複丈成果圖所示，將其中C部分
    面積297平方公尺、D部分面積190平方公尺所有權移轉登記
    予原告；㈣願供擔保，請准宣告假執行。
二、被告抗辯：被告未曾拒絕依系爭和解內容履行，亦同意將系
    爭土地之所有權移轉登記予原告。事實上，系爭土地已交付
    原告自行管理使用，陳金枝亦依約配合提供原告權利範圍內
    系爭土地之公告現值加四成之金額設定抵押權予原告，原告
    之請求並無理由。並聲明：㈠原告之訴駁回；㈡願供擔保，請
    准宣告免假執行。
三、原告主張與陳金枝就系爭土地之所有權移轉事宜，於訴訟上
    成立系爭和解內容，又另約定系爭同意書，被告迄未將系爭
    土地所有權移轉登記予原告等情，為被告所不爭執，應認為
    真實。另原告主張被告應分別先將「571-1地號土地、571-2
    地號土地」、「311-1地號土地、311-2地號土地」合併，再
    為所有權移轉乙情，則為被告所爭執。是本件爭點在於：原
    告請求被告應分別將「571-1地號土地、571-2地號土地」、
    「311-1地號土地、311-2地號土地」合併，再依系爭和解內
    容為所有權移轉予原告，有無理由？
四、得心證之理由
  ㈠解釋契約應通觀全文，依當時之情形及其他一切證據資料，
    並斟酌交易習慣依誠信原則為斷定之標準，於文義上及論理
    上詳為推求，以探求當事人之真意，不得拘泥字面或截取書
    據中一二語，致失立約之真意。
  ㈡原告主張系爭同意書載明陳金枝「同意」將系爭土地「配合
    」移轉登記予原告，因「571-1地號土地、571-2地號土地」
    、「311-1地號土地、311-2地號土地」為農地，系爭土地合
    計為1,790平方公尺（A、B部分為1,303平方公尺；C、D部分
    為487平方公尺，被告履行系爭和解內容及系爭同意書，唯
    有依農業發展條例第16條第1項但書1款段之規定辦理。惟查
    ，觀系爭和解內容未有陳金枝就系爭土地之所有權移轉登記
    應以「先合併」再分割方式為之約定，而系爭同意書係為確
    認原告與陳金枝履行系爭和解內容之約定，亦未有另行約定
    陳金枝就系爭土地之所有權移轉登記應以「先合併再分割」
    方式為之，僅另增加陳金枝應以原告權利範圍內依當時公告
    現值加四成先予設定抵押予原告。
  ㈢臺南市歸仁地政事務所亦函覆稱系爭和解內容並未提及土地
    合併之部分，然可由「系爭雙方土地所有權人申請連件辦理
    合併分割後，再行辦理所有權移轉登記。」（本院卷第59頁
    ）；「經查本案原係由董同慶（即原告）持和解筆錄向本所
    申請土地分割，非為土地所有人自不符申請要件；另查本案
    土地均有設定他項權利（他項權利人：董同慶）且持分不同
    ，尚需由他項權利人出具同意書始得辦理分割案，故稱應由
    系爭雙方申請連件辦理案件，...」「本案於土地宗數未增
    加前提下，得按農業發展條例第16條第1項第1款連件辦理分
    割後合併或先辦理合併後分割，...」（本院卷第235-236頁
    ）。是以本件於系爭和解內容及系爭同意書未約定陳金枝有
    「先合併再分割」之義務。
　㈣被告依系爭和解內容所負移轉如附表所示A、B、C、D土地之
    義務，如先將「571-1地號土地、571-2地號土地」、「311-
    1地號土地、311-2地號土地」合併，即無特定之A、B、C、D
    土地存在，原告所要求移轉者為對應A、B、C、D土地所示面
    積之土地，顯與系爭和解內容不同，而系爭同意書並未變更
    系爭和解內容，原告要求被告先合併「571-1地號土地、571
    -2地號土地」、「311-1地號土地、311-2地號土地」，再移
    轉，顯無依據。　 
五、綜上所述，原告以系爭和解內容及系爭同意書載明「同意」
    「配合」主張被告有將「571-1地號土地、571-2地號土地」
    、「311-1地號土地、311-2地號土地」先合併，再依系爭和
    解內容之面積分割後移轉登記之義務，為無理由，應予駁回
    ，所為之假執行聲請，因本訴遭駁回，無所依附，亦應駁回
    。另依民事訴訟法第78條規定，訴訟費用由敗訴之原告負擔
    。
六、據上論結，本件原告之訴為無理由，判決如主文。
中　　華　　民　　國　　111 　年　　3 　　月　　3 　　日
                  民事第三庭  法 官  施介元
以上正本係照原本作成。 
如不服本判決，應於送達後20日內，向本院提出上訴狀並表明上
訴理由（須附繕本）。如委任律師提起上訴者，應一併繳納上訴
審裁判費。
中　　華　　民　　國　　111 　年　　3 　　月　　3 　　日
                              書記官  曾怡嘉